【裁判字號】    97,訴,3688
【裁判日期】    971022
【裁判案由】    毒品危害防制條例
【裁判全文】
臺灣臺中地方法院刑事判決   97年度訴字第3688號
公  訴  人  臺灣臺中地方法院檢察署檢察官
被      告  乙○○
                      號
上列被告因違反毒品防制條例案件，經檢察官提起公訴（97年度
毒偵字第3137號），被告於準備程序中就被訴事實為有罪之陳述
，經告以簡式審判之旨，並聽取意見後，經合議庭裁定改行簡式
審判程序，判決如下：
    主  文
乙○○施用第一級毒品，累犯，處有期徒刑拾月。又施用第二級
毒品，累犯，處有期徒刑伍月。應執行有期徒刑壹年。
    犯罪事實
一、乙○○曾因竊盜案件，經本院以95年度易字第742號判處有
    期徒刑1年確定；另因妨害兵役案件，經本院以95年度中簡
    字第3433號判決，判處有期徒刑3月確定，上揭兩案接續執
    行，嗣經分別減刑為6月及1月15日，甫於民國96年7月16 日
    執行完畢。另其曾於92年間，因施用毒品案件，經本院裁定
    送觀察、勒戒後，認無繼續施用毒品之傾向，於92年2月12
    日執行完畢釋放，並由臺灣臺中地方法院檢察署檢察官以92
    年度毒偵字第407號為不起訴處分確定，竟於前開觀察勒戒
    執行完畢釋放後5年內，復因施用第一級毒品海洛因，於97
    年1月22為警查獲，經本院於97年9月23日以97年度訴字第
    1008號判決在案，詎乙○○仍不知悛改及戒絕毒癮，另於97
    年4月15日晚上10時30分許，在臺中市○區○○路460巷19
    號2樓居處，施用第一級毒品海洛因1次；另於97年4月16日
    下午6時30分許即採尿時回溯96小時內之某時，在不詳處所
    ，施用第二級毒品甲基安非他命1次。嗣其因騎乘贓車，於
    同年4月16日下午1時30分許，在臺中市北屯區○○○街2號
    前為警盤查，員警徵其同意採取其尿液送檢驗結果呈第一級
    毒品海洛因及第二級毒品安非他命陽性反應，因而查悉上情
    。
二、案經臺中巿警察局第五分局報請臺灣臺中地方法院檢察署偵
    查起訴。
    理  由
一、按除被告所犯為死刑、無期徒刑、最輕本刑為3年以上有期
    徒刑之罪或高等法院管轄第一審案件者外，於刑事訴訟法第
    273條第1項程序進行中，被告先就被訴事實為有罪之陳述時
    ，審判長得告知被告簡式審判程序之旨，並聽取當事人、代
    理人、辯護人及輔佐人之意見後，裁定進行簡式審判程序；
    除簡式審判程序及簡易程序案件外，第一審應行合議審判，
    刑事訴訟法第273之1條第1項、第284條之1分別定有明文。
    查本件被告乙○○所犯係死刑、無期徒刑、最輕本刑為3年
    以上有期徒刑或高等法院管轄第一審案件以外之罪，並於本
    院行準備程序時就被訴事實為有罪之陳述，本院合議庭依前
    揭規定，經評議結果，裁定改由受命法官獨任行簡式審判程
    序，合先敘明。從而，其證據之調查，自不受刑事訴訟法第
    159條第1項、第161條之2、第161條之3、第163條之1及第16
    4條至第170條規定之限制，刑事訴訟法第273條之2定有明文
    ，合先敘明。
二、次按犯毒品危害防制條例第10條施用第一、二級毒品之罪者
    ，檢察官應先聲請法院裁定將被告令送勒戒處所觀察、勒戒
    ，經觀察、勒戒後，認無繼續施用毒品傾向者，應即釋放，
    並為不起訴之處分或不付審理之裁定；認有繼續施用毒品傾
    向者，應由檢察官聲請法院裁定令入戒治處所施以強制戒治
    ，且經觀察、勒戒或強制戒治執行完畢釋放後，5年內再犯
    第10條之罪，檢察官應依一般刑事訴訟程序予以起訴論罪科
    刑，此觀諸毒品危害防制條例第20條第1項、第2項、第23條
    第2項前段規定自明。又按修正毒品危害防制條例就施用毒
    品者，僅於「初犯」及「5年後再犯」二種情形，有其追訴
    條件之限制，即須於初犯經觀察、勒戒或強制戒治釋放後，
    5 年內均無施用毒品之行為，始能認其前所實施之觀察、勒
    戒或強制戒治已足遮斷毒癮，而得於5年後再犯時，再予適
    用初犯之規定，重行觀察、勒戒等程序；倘5年內已經再犯
    ，被依法追訴處罰，縱其第3次（或第3次以上）施用毒品之
    時間在初犯釋放5年以後，即與「5年後再犯」之情形有別，
    且因已於「5年內再犯」，顯見其再犯率甚高，原實施觀察
    、勒戒或強制戒治，已無法收其實效，而無5年戒斷期之存
    在，自無再經觀察、勒戒及強制戒治之必要，應由檢察官逕
    行起訴（最高法院95年度臺非字第59號判決、95年度臺非字
    第65號判決及95年度第7次刑事庭會議決定足資參照）。經
    查，本件被告曾於92年間，因施用毒品案件，經本院裁定送
    觀察、勒戒後，認無繼續施用毒品之傾向，於92年2月12日
    執行完畢釋放，並由臺灣臺中地方法院檢察署檢察官以92年
    度毒偵字第407號為不起訴處分確定，竟於前開觀察勒戒執
    行完畢釋放後5年內，復因施用第一級毒品海洛因，於97年1
    月22為警查獲，經本院於97年9月23日以97年度訴字第1008
    號判決在案，有臺灣高等法院被告前案紀錄表及在監在押紀
    錄表及判決影本各1份附卷可參，揆諸前開說明，因被告在
    92年經觀察勒戒後之5年內，業有施用毒品之行為經判決在
    案，則本次被告於97年間再次施用毒品，即與5年後再犯之
    情形有別，被告既曾於「五年內再犯」，則被告再為本案之
    前揭施用毒品犯行，因非屬毒品危害防制條例第20條第3項
    所定「五年後再犯」之情形，從而，本案檢察官逕行起訴，
    核無不合，先予敘明。
三、上揭犯罪事實，業據被告乙○○於警詢及本院審理時均坦承
    不諱。而為警所採之尿液，經送鑑驗結果確呈可待因、嗎啡
    、安非他命、甲基安非他命陽性反應，亦有中山醫學大學附
    設醫院檢驗科藥物檢測中心於97年5月2日出具之尿液檢驗報
    告1份附卷可稽。足徵被告自白因有其他證據可補強，且查
    與事實相符，足予憑採。本案事證明確，被告犯行已經證明
    ，應依法論科。
四、核被告乙○○所為，係犯毒品危害防制條例第10條第1項之
    施用第1級毒品罪及同條第2項之施用第二級毒品罪。被告所
    犯上開2罪，犯意各別，行為不同，應分論併罰。被告施用
    第一、二級毒品前後持有第一、二級毒品之低度行為，應為
    其施用第一、二級毒品之高度行為所吸收，均不另論罪。又
    被告前有犯罪事實欄所載之前科，甫於96年7月16日執行完
    畢，有臺灣高等法院被告前案紀錄表及在監在押全國紀錄表
    在卷可稽。其受徒刑之執行完畢後，5年以內故意再犯本件
    有期徒刑以上之罪，為累犯，均應依刑法第47條第1項規定
    分別加重其刑。爰審酌被告曾有施用毒品之不良素行，經執
    行完畢後，仍不知悔改警惕，猶繼續施用毒品，無視於毒品
    對於自身健康之戕害及國家對於杜絕毒品犯罪之禁令，惡性
    非輕，兼衡以被告犯罪之動機、目的、手段、智識能力、品
    行及犯後已坦承犯行，態度尚稱良好等一切情狀，量處如主
    文所示之刑，並定其應執行之刑，以示懲儆。
五、依刑事訴訟法第273條之1第1項、第299條第1項前段、第310
    條之2、第454條第1項，毒品危害防制條例第10條第1項、第
    2項，刑法第11條前段、第47條第1項、第51條第5款，判決
    如主文。
六、如不服本判決，應於判決送達後10日內，附具理由向本院提
    出上訴狀（應附繕本）。
本案經檢察官甲○○到庭執行職務。
中    華    民    國    97    年    10   月    22    日
                  刑事第十庭    法  官  黃賢婷
以上正本證明與原本無異。
如不服本判決，應於收受送達後10日內向本院提出上訴書狀（應
敘述具體理由並附繕本）。
上訴書如未敘述理由，應於上訴期間屆滿後20日內補提理由書於
本院。
                                書記官  王麗雯
中    華    民    國    97    年    10  月     22    日
附錄本案論罪科刑法條：
毒品危害防制條例第10條
施用第一級毒品者，處6月以上5年以下有期徒刑。
施用第二級毒品者，處3年以下有期徒刑
上列被告因毒品危害防制條例案件，經檢察官提起公訴（九十四年度偵字


司法院資訊處製作；財團法人民間司法改革基金會備份。
